【裁判字號】    96,訴,578
【裁判日期】    971205
【裁判案由】    毒品危害防制條例
【裁判全文】
臺灣宜蘭地方法院刑事判決               96年度訴字第578號
公  訴  人  臺灣宜蘭地方法院檢察署檢察官
被      告  甲○○
                    （另案於臺灣宜蘭監獄執行中）
指定辯護人  本院公設辯護人  乙○○
上列被告因違反毒品危害防制條例案件，經檢察官提起公訴（96
年度偵字第2054號），本院判決如下：
    主  文
本件免訴。
    理  由
一、公訴意旨略以：被告甲○○明知毒品危害防制條例第2條第2
    項第2款所稱第二級毒品安非他命不得意圖販賣而持有，竟
    基於販賣安非他命之犯意，於民國96年5月21日晚間10時許
    ，與年籍姓名不詳綽號「3萬」之男子聯繫談妥欲購買毒品
    後，相約於翌日（即22日）上午5時許，在宜蘭縣羅東鎮○
    ○街11之1號電子遊藝場內，以新台幣10萬元代價，向「3萬
    」販入安非他命2小包及第一級毒品海洛因9小包（其購入海
    洛因後旋即施用，該部分另以96年度毒偵字第1071號提起公
    訴），嗣於同日下午2時許，為警在上開遊藝場查獲，並在
    其所有之車號CI-3715號自用小客車內，搜索扣得安非他命2
    小包（毛重2.7公克），因認被告甲○○涉觸犯毒品危害防
    制條例第4條第2項之販賣第二級毒品罪嫌（原起訴法條及罪
    名為毒品危害防制條例第5條第2項之意圖販賣而持有第二級
    毒品罪，嗣經蒞庭檢察官當庭更正如上）等情。
二、公訴人認被告甲○○涉犯販賣第二級毒品罪嫌，無非係以：
    (1)被告甲○○於偵訊及本院準備程序中之自白；(2)扣案之安
    非他命2小包、分裝袋1個及現金7萬2千元及交通部民用航空
    局航空醫務中心毒品鑑定書，為其主要依據。
三、按犯罪事實應依證據認定之，無證據不得認定犯罪事實；又
    案件曾經判決確定者，應諭知免訴之判決，即應諭知無罪之
    判決，刑事訴訟法第154條第2項、第302條第1款分別定有明
    文。次按訴訟上所謂一事不再理之原則，關於實質上一罪或
    裁判上一罪，亦均有其適用，最高法院70年臺非字第77號著
    有判例可資參照。又按所謂認定犯罪事實之證據，係指足以
    認定被告確有犯罪行為之積極證據而言，該項證據自須適合
    於被告犯罪事實之認定，始得採為斷罪之資料；又事實之認
    定，應憑證據，如未能發現相當確實證據，或證據不足以證
    明，自不能以推測或擬制之方法，以為裁判之基礎；而認定
    犯罪事實所憑之證據，無論係直接證據或間接證據，其為訴
    訟上之證明，須於通常一般之人均不致有所懷疑，而得確信
    其為真實之程度者，始得據為有罪之認定，倘其證明尚未達
    到此一程度，而有合理之懷疑存在，復無其他調查途徑可尋
    ，法院即應為無罪之判決，最高法院29年上字第3105號、40
    年臺上字第86號及76年度上字第4986號判例可資參照。
四、訊據被告固供承有於上開時、地，持有第二級毒品安非他命
    為警查獲之事實，惟堅決否認係基於販賣第二級毒品之犯意
    而販入，辯稱：扣案之安非他命是買來要留著自己用的；本
    院96年度訴字第473號施用毒品案件中，伊施用的安非他命
    就是本案扣案之安非他命之一部分等語。經查：
  (一)被告固曾於第2次偵訊時供承：安非他命是打算要賣，但還
    未賣成乙節（見偵卷第67頁），並於本院準備程序中對檢察
    官之起訴表示認罪（見本院卷第20頁），然被告於警詢及第
    1 次偵訊時均否認係基於販賣之意，而持有扣案之安非他命
    ，並迭次供稱：購入扣案之安非他命係為了供己施用等語（
    見警卷第2、7、12頁、偵卷第15頁），核與第2次偵訊時所
    述不符，是被告前後之供詞顯有不一致之情，是否可採，已
    非無疑。且衡諸常情，一般人確實會基於考量自己所涉刑事
    案件量刑輕重之利益，而為認罪與否之答辯，因此指定辯護
    人為被告辯護時所稱：被告於本院準備程序中，對檢察官之
    起訴表示認罪，乃係因為檢察官當庭變更起訴法條為毒品危
    害防制條例第4條第1項之販賣第二級毒品罪，被告誤以為如
    此，本案即應與本院另案96年度訴字第515號販賣毒品案件
    為同一案件，故始為認罪之答辯等節，並非悖於事理而不可
    採，從而，亦難據以認定被告上開認罪之表示，必為符合事
    實真相之陳述，仍應調查其他必要之證據，以為佐證。因此
    ，尚難僅憑被告於第2次偵訊所為之自白及本院準備程序中
    之認罪答辯，即遽予認定被告於販入扣案第二級毒品安非他
    命之初，已有販賣之主觀意圖。
  (二)又被告於96年5月22日下午2時許，為警在宜蘭縣羅東鎮○○
    街11之1號電子遊戲場內，查扣白色透明結晶體2小包、分裝
    袋1個及現金7萬2千元等物，其中扣案之2小包白色透明結晶
    體，經送鑑定結果為：扣案之白色透明結晶2袋，均檢出第
    二級毒品甲基安非他命成分（驗餘總淨重2.3694公克）等情
    ，有宜蘭縣警察局羅東分局臨檢紀錄表、搜索扣押筆錄、扣
    押照片2張及交通部民用航空局航空醫務中心96年6月12日航
    藥鑑字第0960631號毒品鑑定書在卷可佐（見警卷第19-31頁
    、偵卷第12頁），可見扣案之2小包白色透明結晶體，均係
    第二級毒品至明。然縱使如此，此僅能證明被告持有第二級
    毒品之事實而已，且所扣得之第二級毒品數量不多，對其持
    有上開第二級毒品，是否基於販賣牟利之犯意所為，並無所
    助益。另扣案之分裝袋、現金7萬2千元及檢察官函調之通聯
    紀錄，亦查無其他證據足資證明係被告販賣第二級毒品所用
    或所得之物。則綜合前揭物證，只能證明被告於為警查獲時
    ，確實係持有第二級毒品等物而已，與被告是否基於販賣牟
    利之犯意而販入之待證事項間，並無適當之關聯性。從而，
    亦難據此推認被告於販入上開毒品之初，已有兜售該等毒品
    以營利之主觀意念。
  (三)再者，被告尿液經警於96年5月23日下午3時20分採集送驗後
    ，呈安非他命、甲基安非他命及嗎啡陽性反應，且其於採尿
    送驗前回溯96小時內之96年5月22日上午7時許，在宜蘭縣羅
    東鎮○○路136號2樓友人住處，以將安非他命置入玻璃球內
    燒烤吸食其煙之方式，施用第二級毒品安非他命1次之行為
    ，業經本院於96年11月30日，以96年度訴字第473號判決處
    有期徒刑5月確定，且被告所為持有第二級毒品安非他命之
    低度行為，為施用第二級毒品之高度行為所吸收，不另論罪
    等情，有宜蘭縣警察局羅東分局毒品案犯嫌尿液採取送驗姓
    名、編號對照表、慈濟大學濫用藥物檢驗中心檢驗總表、本
    院96年度訴字第473號刑事判決及高等法院前案案件異動查
    證作業資料附卷可稽（見偵卷第37、38頁、本院卷第59-62
    、78頁），是被告於96年5月22日上午7時許，有施用第二級
    毒品安非他命之行為，足以認定。因此，被告於本院審理時
    辯稱：扣案之安非他命是買來要留著自己用的；本院96年度
    訴字第473號施用毒品案件中，伊施用的安非他命就是本案
    扣案之安非他命之一部分等語，尚非無據而不足取。要難遽
    以所查扣之上開第二級毒品，逕以推測或擬制之方法或依被
    告於警、偵訊所述未於96年5月22日施用第二級毒品云云，
    即認定被告涉有起訴書所載販賣第二級毒品之犯行。
五、綜上所陳，本件經調查證據之結果，除被告於第2次偵訊之
    自白及本院準備程序中之認罪答辯外，並無具相當關聯性之
    其他事證足資補強該自白之憑信性，自無法察其是否與事實
    相符，且被告所辯扣案之第二級毒品係供自己施用又非不可
    採。從而，既然無法證明被告販賣第二級毒品之罪行，被告
    持有本件扣案第二級毒品之低度行為，即應為本院96年度訴
    字第473號被告施用第二級毒品之確定判決之既判力所及，
    不得再行起訴，則公訴人復提起本件公訴，揆諸前揭說明，
    本件自應諭知免訴之判決。
據上論斷，應依刑事訴訟法第302條第1款，判決如主文。
本案經檢察官黃正綱到庭執行職務。
中    華    民    國    97    年    12    月    5     日
                  刑事第二庭審判長法  官  黃永勝
                                  法  官  楊坤樵
                                  法  官  陳映佐
以上正本證明與原本無異。
如不服本判決應於收受判決後10日內向本院提出上訴書狀，並應
敘述具體理由；其未敘述上述理由者，應於上訴期間屆滿後20日
內向本院補提理由書(均須按他造當事人之人數附繕本)「切勿逕
送上級法院」。
                                  書記官  陳憲文
中    華    民    國    97    年    12    月    8     日


司法院資訊處製作；財團法人民間司法改革基金會備份。
